【裁判字號】    90,再易,84
【裁判日期】    901207
【裁判案由】    再審之訴
【裁判全文】
臺灣臺北地方法院民事判決  九十年再易字第八四號
    再  審  原  告  英郡社區公寓大廈管理委員會
    法 定 代 理 人  賴義本.
    再  審  被  告  甲○○
右當事人間請求給付管理費事件，再審原告對於本院民國九十年十一月十三日八十九
年度簡上字第三六七號簡易訴訟程序第二審確定判決提起再審之訴，本院判決如左：
    主      文
再審之訴駁回。
再審訴訟費用由再審原告負擔。
    事實及理由
一兩造之主張：
  (一)再審原告對於原確定判決聲明不服，主張其在民國九十年十一月十九日收受原確
    定判決送達後，知悉下列再審事由：1.再審原告曾於前訴訟程序中，曾經聲請向
    臺中縣潭子鄉公所調取英郡社區公寓大廈管理委員會申請報備成立案件卷宗，並
    於前訴訟程序言詞辯論時，引用前述案卷所附再審原告與陸有華簽名蓋章之表決
    書。原確定判決對於此項證物漏未斟酌，逕認再審原告為無當事人能力，依民事
    訴訟法第四百九十七條規定，應認具有再審之原因；2.再審被告於前訴訟程序中
    ，曾經具狀聲稱：本件出席委託書，係再審被告以再審被告八十六年間填寫而未
    完成之委託書影印變造而成云云，顯已自認填載該委託書之委託人欄，足證其必
    曾收到召開區分所有權人會議之通知，並經其以傳真或其他方式交付他人、輾轉
    交予再審原告。原確定判決對此業經本人簽名之私文書，不依民事訴訟法第三百
    五十八條推定其為真正，因而未命再審被告就其訴訟主張負責舉證，有民事訴訟
    法第四百九十六條第一項第一款之再審事由；3.原確定判決既認為再審原告並無
    當事人能力，依民事訴訟法第二百四十九條第一項第三款規定，應以裁定駁回訴
    訟，其以判決駁回再審原告之訴，亦屬適用法規顯有錯誤。因而聲明求為判決將
    原確定判決廢棄、駁回再審被告在前訴訟程序之上訴。
  (二)本件不經言詞辯論而為判決，再審被告未作聲明或陳述。
二本院之判斷：
  (一)當事人主張重要證物漏未斟酌，而對確定判決提起再審之訴者，無論係依民事訴
    訟法第四百九十七條所定通常訴訟再審事件，或同法第四百三十六條之七所定簡
    易訴訟再審事件，均須以該證物足以影響於裁判為前提。倘若該項證物並非唯一
    判斷基礎，而依原確定判決所載其他理由，仍可獲致既有終局判斷，即難認係足
    以影響裁判之重要證物。本件原確定判決依據卷附英郡社區第一次區分所有權人
    會議紀錄第六點所載主席報告事項，認定該次會議未達法定出席人數，無從為合
    法決議，而該公寓大廈住戶以重大決議事項之書面分發各區分所有權人填妥繳回
    ，甚至未出席該次會議者亦以此方式參與決議，均不符合公寓大廈管理條例第二
    十九條第一項、第三十一條關於區分所有權人會議召開及決議之規定，應認據此
    選任管理委員會並承認生活公約之決議不生效力，且不因鄉公所核備而生效（原
    確定判決理由三(三)）。以上理由，已足充分支持原確定判決有關再審原告欠缺當
    事人能力之判斷，縱未斟酌再審原告所稱證物，亦於終局判決結果無所影響。此
    部分再審主張，顯難認有理由。
  (二)確定判決縱有再審原告所指瑕疵，但依其他理由足認原判決為正當者，仍應以判
    決駁回再審之訴，此觀之民事訴訟法第五百零四條規定自明。本件依據原確定判
    決其他理由，已足認定再審原告管理委員會之選任及組成均非適法，有如前述，
    則前訴訟程序就再審原告所指出席委託書之書證價值如何取捨，自不足以動搖原
    確定判決所為不利於再審原告之判斷。此部分再審理由，亦屬顯非可取。
  (三)原告起訴欠缺法定必備程式，經第一審為本案判決後，上級法院因被告提起合法
    上訴，發見原審起訴程式有所欠缺，應以判決廢棄原判決，並駁回被上訴人第一
    審之訴（參考最高法院二十二年抗字第二○五七號判例意旨）。原確定判決依據
    調查及辯論結果，發見再審原告並無當事人能力，因而廢棄前訴訟程序第一審所
    為有利於再審原告之本案判決，改判駁回第一審之訴，據上說明並無不當。再審
    原告徒執己見任意指摘原確定判決違誤，尤屬顯無足取。
三結論：
  本件再審之訴為顯無理由，依民事訴訟法第五百零二條第二項、第七十八條判決如
  主文。
中      華      民      國    九十      年    十二    月      七      日
                                    民  事  第  六  庭
                                         審判長法  官  林  勤  綱
                                               法  官  周  玫  芳
                                               法  官  林  孟  皇
右為正本係照原本作成
不得上訴
中      華      民      國    九十      年    十二    月      七      日
                                                書記官  陳  如  庭


司法院資訊處製作；財團法人民間司法改革基金會備份。
